【裁判字號】    96,訴,902
【裁判日期】    980731
【裁判案由】    違反稅捐稽徵法等
【裁判全文】
臺灣士林地方法院刑事判決               96年度訴字第902號
    公  訴  人  臺灣士林地方法院檢察署檢察官
    被      告  丙○○
上列被告因違反稅捐稽徵法等案件，經檢察官提起公訴（96年度
偵字第6402號），本院判決如下：
    主  文
丙○○無罪。
    理  由
一、公訴意旨略以：被告丙○○係常紅有限公司（下稱常紅公司
    ）之實際負責人，自民國92年5 月間起至93年2 月間，明知
    常紅公司並無實際向碩德生化科技股份有限公司（下稱碩德
    公司）進貨，竟為逃漏稅捐，與碩德公司負責人甲○○（經
    檢察官另案提起公訴）及乙○○會計事務所之負責人乙○○
    （經檢察官另案提起公訴）基於共同犯意聯絡，由甲○○提
    供碩德公司空白之統一發票交付予乙○○，再由乙○○填製
    不實之統一發票交付予常紅公司作為進項憑證，用以扣抵稅
    額，藉以減少常紅公司應納之營業稅，總計常紅公司共申報
    扣抵4550萬1458元，逃漏營業稅227 萬5077元，足以生損害
    於稅捐稽徵機關稅捐稽徵之正確性，因認被告丙○○涉犯（
    修正前）商業會計法第71條第1 款之明知為不實事項而填製
    會計憑證，及稅捐稽徵法第47條第1 款、第41條之公司負責
    人以不正方法為納稅義務人逃漏稅捐罪嫌云云。
二、按犯罪事實應依證據認定之，無證據不得認定犯罪事實；不
    能證明被告犯罪者，應諭知無罪之判決，刑事訴訟法第154
    條第2 項、第301 條第1 項分別定有明文。又事實之認定，
    應憑證據，如未能發現相當證據，或證據不足以證明，自不
    能以推測或擬制之方法，為裁判基礎；且認定犯罪事實所憑
    之證據，雖不以直接證據為限，間接證據亦包括在內，然而
    無論直接證據或間接證據，其為訴訟上之證明，須於通常一
    般之人均不致有所懷疑，而得確信其為真實之程度者，始得
    據為有罪之認定，倘其證明尚未達到此一程度，而有合理之
    懷疑存在而無從使事實審法院得有罪之確信時，即應由法院
    為諭知被告無罪之判決（最高法院40年臺上字第86號判例、
    76年臺上字第4986號判例意旨參照）。
三、公訴人認被告丙○○涉犯公司負責人以不正方法為納稅義務
    人逃漏稅捐、明知為不實事項而填製會計憑證罪嫌，無非係
    以被告丙○○之供述、證人甲○○及乙○○之證述、碩德公
    司之專案申請調檔統一發票查核清單、碩德公司與常紅公司
    之交易合約書、被告丙○○之稅務電子閘門所得調件明細表
    等件，為其主要論據。訊據被告丙○○堅決否認有何違反稅
    捐稽徵法及商業會計法之犯行，辯稱：伊只是常紅公司掛名
    的負責人，是乙○○叫伊當負責人，每月付伊3 萬元報酬，
    伊有去領過常紅公司統一發票，但領回後就交給乙○○，伊
    對常紅公司報稅之事不清楚。
四、經查：
(一)、本件當事人對於本院認定事實所引用之證據資料，於本院審
    理中陳明同意引用為本案證據（見本院98年7 月2 日審理筆
    錄），本院審酌該等言詞供述及書面作成時之情況認為適當
    ，依刑事訴訟法第159 條之5 之規定，均有證據能力，合先
    敘明。
(二)、被告丙○○自民國92年起迄今擔任常紅公司負責人，常紅公
    司於92年間並無實際向碩德公司進貨，惟透過記帳業者乙○○取得碩德公司所開立、銷售額合計4550萬1458元之發票43
    紙作為進項憑證，並委由記帳業者乙○○填載常紅公司營業
    人銷售額與稅額申報書，持以申報扣抵稅額227 萬5077元等
    情，已據被告丙○○於偵查中自承：伊是常紅公司負責人，
    碩德公司與常紅公司曾訂立合約，但後來並未作交易，伊有
    將碩德公司開給常紅公司的發票拿去報稅等情（見臺灣士林
    地方法院檢察署95年度偵字第6368號偵查卷附丙○○95 年4
    月28日偵訊筆錄）不諱，核與證人即碩德公司負責人甲○○
    於偵查中證稱：碩德公司因92年後缺乏資金，為虛增碩德公
    司業績，伊將碩德公司之空白統一發票及發票章交給乙○○
    ，由乙○○交給其他公司，碩德公司與常紅公司間並無實際
    交易等情（見臺灣士林地方法院檢察署95年度他字第427 號
    偵查卷附甲○○95年4 月7 日偵訊筆錄、95年度偵字第6368
    號偵查卷附甲○○95年6 月2 日偵訊筆錄、96年度偵字第64
    02號偵查卷附甲○○96年6 月12日偵訊筆錄），及證人即乙○○會計事務所負責人乙○○於偵查中證稱：伊有幫碩德公
    司及常紅等公司記帳及報稅，伊幫忙報稅的常紅等公司有些
    是幫碩德公司衝業績的，各該公司都是由負責人與伊接洽，
    丙○○是常紅公司的負責人等語（見臺灣士林地方法院檢察
    署96年度偵字第6402號偵查卷附乙○○96年5 月23日偵訊筆
    錄），及本院依職權調閱之常紅公司登記卷宗、被告丙○○
    之稅務電子閘門所得調件明細表（被告自行申報其92年度自
    常紅公司領取薪資所得90萬元，見臺灣士林地方法院檢察署
    96年度他字第757 號偵查卷第176 頁）、財政部臺北市國稅
    局中正稽徵所98年3 月24日函檢附常紅公司領用統一發票相
    關資料（見本院審理卷附上開財政部臺北市國稅局函暨附件
    ）、被告丙○○於偵查中庭呈之碩德公司與常紅公司合約書
    （見臺灣士林地方法院檢察署95年度偵字第6368號偵查卷第
    25頁）、碩德公司之專案申請調檔統一發票查核清單（見臺
    灣士林地方法院檢察署95年度他字第427 號偵查卷240 至24
    2 頁）、常紅公司之營業人銷售額與稅額申報書（見臺灣臺
    北地方法院檢察署96年度偵字第19652 號第234 至235 頁）
    等件，均無不合。被告丙○○於審理中翻異前詞，改稱：伊
    只是常紅公司的掛名負責人，乙○○每月付伊3 萬元報酬，
    伊對常紅公司報稅之事不清楚云云，與其偵查中出於任意性
    之自白及前揭證據明顯相悖，委無可採。本件被告丙○○為
    常紅公司實際負責人，於常紅公司未與碩德公司交易之情形
    下，透過乙○○取得碩德公司開立之不實統一發票43紙作為
    進項憑證，持向稅捐稽徵機關申報扣抵92年度營業稅額等情
    ，洵無疑義。
(三)、公訴人雖指訴被告丙○○為常紅公司負責人，以碩德公司開
    立之不實統一發票作為進項憑證，申報扣抵常紅公司稅額，
    而涉犯稅捐稽徵法之公司負責人以不正方法為納稅義務人逃
    漏稅捐罪嫌。惟按稅捐稽徵法之逃漏稅捐罪，係結果犯，並
    無處罰未遂之規定，須以發生逃漏稅捐之結果為成立要件（
    最高法院83年度臺上字第2157號裁判意旨參照），而營業稅
    之課徵係針對營業行為，虛設行號因實際上並無營業行為，
    亦無營利所得可言，是本身並無逃漏稅捐之問題。查本件常
    紅公司為虛設行號，並無實際進、銷貨之事實等情，業據財
    政部臺北市國稅局函覆本院明確，有該局98年6 月1 日財北
    國稅審3 字第0980050280號函暨所檢附虛設行號相關資料分
    析表、該局96年9 月20日財北國稅審3 字0960085509號函附
    卷可稽（見本院審理卷附上開財政部臺北市國稅局函暨附件
    ），常紅公司既為無實際營業行為之虛設行號，本身無逃漏
    營業稅問題，揆諸前揭說明，被告丙○○上述行為並未造成
    常紅公司逃漏稅捐之結果，自不能以逃漏稅捐罪責相繩。
(四)、又公訴人雖指訴被告丙○○透過乙○○，取得由甲○○所提
    供、乙○○填製之碩德公司不實統一發票，而涉犯商業會計
    法之明知為不實事項而填製會計憑證罪嫌。惟按「必要共犯
    」依犯罪之性質，可分為「聚合犯」與「對向犯」，其二人
    以上朝同一目標共同參與犯罪之實施者，謂之「聚合犯」，
    而「對向犯」則係二個或二個以上之行為者，彼此相互對立
    之意思經合致而成立之犯罪，因行為者各有其目的，各就其
    行為負責，彼此間並無所謂犯意聯絡，無適用刑法第28條成
    立共同正犯之餘地（最高法院81年度臺非字第233 號判例意
    旨參照），在單純將他人開立交付之不實發票充作進貨憑證
    ，無進而逃漏稅捐行為之情形中，因取得不實發票之公司與
    開立不實發票之公司係立於對向關係，各為己方公司牟利之
    行為人間並無共同為同一公司利益之行為目的，無法成立共
    同正犯。查本件常紅公司負責人丙○○與碩德公司負責人甲○○，固有分別透過記帳業者乙○○，而取得、或開立不實
    碩德公司統一發票之行為，然並無共同為常紅公司、或共同
    為碩德公司利益之行為目的，屬於對向犯，要不能因丙○○
    、甲○○各與乙○○間，各有為常紅公司、碩德公司利益之
    共同行為目的，即認被告丙○○應與具有犯意聯絡之甲○○
    與乙○○兩人，共同為填製碩德公司不實統一發票之行為負
    共同正犯之責，揆諸前揭說明，被告丙○○上述取得碩德公
    司開立之不實統一發票之行為，不能以明知為不實事項而填
    製會計憑證罪責相繩。
(五)、揆諸以上各節所述，本件公訴人所舉之證據，不足認定被告
    丙○○有公訴意旨所指之（修正前）商業會計法第71條第1
    款之明知為不實事項而填製會計憑證，及稅捐稽徵法第47條
    第1 款、第41條之公司負責人以不正方法為納稅義務人逃漏
    稅捐犯行，此外，本院復查無其他積極證據足證被告丙○○
    有該等犯罪，依前揭說明，不能證明被告犯罪，依法應為被
    告丙○○無罪之諭知。
五、退併辦部分：
(一)、臺灣臺北地方法院檢察署96年度偵字第19652 號併辦（下稱
    併辦(一)案件）意旨略以：丙○○擔任常紅公司負責人，為稅
    捐稽徵法之納稅義務人及商業會計法之商業負責人，乙○○
    係乙○○會計事務所之負責人，詎兩人共同基於填製不實會
    計憑證、幫助他人逃漏稅捐之概括犯意聯絡，藉常紅公司委
    託乙○○辦理變更負責人之際，於92年6 月30日取得常紅公
    司之空白統一發票及發票章，並陸續於同年7 月起至94年6
    月止期間內，先向同屬虛設行號之碩德公司、瑞獅國際行銷
    股份有限公司、唐霖資訊有限公司，及涉嫌營業異常之艾科
    思股份有限公司、禾鴻科技股份有限公司、廣達隆股份有限
    公司等營業人取得銷售額共計2 億4826萬7008元之不實進項
    發票232 紙，作為常紅公司購入貨物之進項憑證，而於同期
    間，明知常紅公司並未實際銷貨與佳千有限公司等33家營業
    人，丙○○仍將常紅公司之空白發票及發票章交付予乙○○
    ，由乙○○開立常紅公司發票予佳千有限公司等33家營業人
    ，充當進項憑證使用，用以扣抵稅額，總計乙○○以常紅公
    司名義，虛開發票428 張，銷售額達2 億9121萬6759元，嗣
    佳千公司等33家營業人持其中419 張發票，銷售額合計2 億
    8943萬1750元，向稅捐稽徵機關申報扣抵稅額，計幫助佳千
    公司等33家營業人逃漏營業稅計1447萬1609元，足以生損害
    於稅捐稽徵機關對於稅捐稽徵之正確性，因認被告丙○○此
    節涉犯（修正前）商業會計法第71條第1 款之明知為不實事
    項而填製會計憑證，及稅捐稽徵法第43條第1 項幫助逃漏稅
    捐罪嫌云云，並認與本案有連續犯之裁判上一罪關係，而移
    送併辦。
(二)、臺灣士林地方法院檢察署97年度偵字第12332 號併案（下稱
    併辦(二)案件）意旨略以：被告丙○○係納稅義務人常紅公司
    負責人，為商業會計法之商業負責人及稅捐稽徵法之公司負
    責人，竟基於逃漏營業稅之犯意，於93年7 、8 月間，明知
    常紅公司並未向慧海科技股份有限公司（下稱慧海公司，負
    責人吳銘華，另案通緝中）進貨，竟透過真實姓名、年籍不
    詳之人，以不詳代價，取得慧海公司虛開之不實統一發票共
    7 紙，金額合計630 萬元，持向稅捐稽徵機關申報扣抵稅額
    ，以此不正當方法逃漏營業稅捐共計31萬5000元，足以生損
    害於常紅公司帳務記載之正確性及稅捐稽徵機關課稅之公平
    及正確性，因認被告丙○○此節涉犯（修正前）商業會計法
    第71條第1 款之明知為不實事項而填製會計憑證，及稅捐稽
    徵法第47條第1 款、第41條之公司負責人以不正方法為納稅
    義務人逃漏稅捐罪嫌云云，並認與本案有連續犯之裁判上一
    罪關係，而移送併辦。
(三)、查被告丙○○本案被訴違反商業會計法及稅捐稽徵法罪嫌，
    尚屬無法證明，經本院為無罪判決之諭知，已如前述，上開
    併辦(一)、(二)案件自無從與本案構成裁判上一罪，本院無法併
    予審酌，均應退回由檢察官另為適法之處理，附此敘明。
據上論斷，應依刑事訴訟法第301 條第1 項，判決如主文。
本案經檢察官張紜瑋到庭執行職務
中    華    民    國    98    年    7     月    31    日
                  刑事第五庭審判長法  官  李  育  仁
                                  法  官  許  辰  舟
                                  法  官  孫  曉  青
以上正本證明與原本無異。
如不服本判決應於收受判決後10日內向本院提出上訴書狀，並應
敘述具體理由；其未敘述上訴理由者，應於上訴期間屆滿後20日
內向本院補提理由書狀（均須按他造當事人之人數附繕本）「切
勿逕送上級法院」。
                                  書記官  李  佳  穎
中    華    民    國    98    年    7     月    31    日


司法院資訊處製作；財團法人民間司法改革基金會備份。
